【裁判字號】    92,台上,6924
【裁判日期】    921211
【裁判案由】    偽造貨幣
【裁判全文】
最高法院刑事判決                              九十二年度台上字第六九二四號
    上  訴  人  甲○○
右上訴人因偽造貨幣案件，不服台灣高等法院中華民國九十二年九月四日第二審判決
（九十二年度上訴字第二五六九號，起訴案號：台灣士林地方法院檢察署九十年度偵
字第九九三七、一一五一九號），提起上訴，本院判決如左：
    主  文
上訴駁回。
    理  由
按刑事訴訟法第三百七十七條規定，上訴於第三審法院，非以判決違背法令為理由，
不得為之。是提起第三審上訴，應以原判決違背法令為理由，係屬法定要件。如果上
訴理由狀並非依據卷內訴訟資料，具體指摘原判決不適用何種法則或如何適用不當，
或所指摘原判決違法情事，顯與法律規定得為第三審上訴理由之違法情形不相適合時
，均應認其上訴為違背法律上之程式，予以駁回。本件原判決認定上訴人甲○○基於
概括之犯意，於民國九十年九月十九日上午十一時四十七分至下午一時許，以行動電
話與韋自君（由第一審另案判決）聯絡至台北縣三峽鎮○○路附近某處會面，並於同
日下午二時四十八分許，由韋自君以行動電話呼叫綽號「阿華」者外出與上訴人見面
，上訴人即以新台幣（下同）四千元真鈔換取韋自君及「阿華」所交付之偽造舊版千
元紙鈔二十張。嗣於同年九月二十六日晚間七時四十三分許，上訴人再以行動電話與
韋自君聯絡相約於台北市○○路、成都路口見面，並以七千元之真鈔向韋自君購買偽
鈔三萬五千元，韋自君先交付偽造舊版千元紙鈔二十九張，餘六張日後再行補足。上
訴人又與林佳明（由第一審另案判決）共同基於犯意之聯絡，先由具有幫助犯意之郭
宣良（由第一審另案判決）於同年九月二十二日下午二時十五分許，以行動電話與綽
號「金先生」者接洽購買偽鈔事宜，並依「金先生」之指示以行動電話與何明貴（由
第一審另案判決）聯絡後，上訴人與林佳明、郭宣良即於同年月二十四日傍晚，共同
前往桃園縣中壢市○○街五一號附近「自立新村」全家便利商店，由上訴人以一萬元
真鈔向何明貴兌換偽鈔七萬元。嗣於同年九月二十九日中午，上訴人又在桃園縣中壢
市○○街五一號「自立新村」附近之全家便利商店，再以八千元真鈔向何明貴購買偽
造新版千元紙鈔共計五萬六千元。其後上訴人又與林佳明共同基於行使偽造通用紙幣
之概括犯意聯絡，由林佳明以「偽鈔消費換真鈔」之方式，向不知情店家購物，找回
真鈔。林佳明即於九十年九月三十日上午七時許在「良夜賓館」內，將其自九十年九
月二十五日起，在台北縣中、永和一帶行使偽鈔購物而向商家換回之真鈔二、三千元
交付上訴人，上訴人再交付偽造之千元紙鈔七張予林佳明。林佳明又於當晚至次日（
十月一日）凌晨間之某時，先至台北縣中和市○○路一八三號「文華西點麵包」，以
千元偽鈔一張購買蛋黃酥一盒，並自不知情店員葉瑞鳳處找回六百六十元真鈔。旋又
再至台北縣中和市○○路○段三十六號「佳奇蛋糕」，以相同方法購買蛋黃酥一盒，
並自不知情店員黃金項處找回六百六十元真鈔。林佳明另於同年十月二日上午九時許
，至台北縣中和市○○街一一七號「麥香早餐店」用餐後，將舊版千元偽鈔一張交由
當時尚不知情之李建億（由第一審另案判決）付帳，並由店主鄭進樂找回真鈔八百八
十元。同年十月二日上午，上訴人與林佳明、李建億三人即共同基於行使偽造通用紙
幣之概括犯意聯絡，由林佳明於同日中午二時許，至台北縣中和市○○路○段五十號
「生活急便」超市，持偽造之千元紙鈔一張購買物品，並自不知情店員陳莉鈴處找回
真鈔九百元。嗣三人於同日中午二時許在「良夜賓館」內見面，上訴人又分別交予林
佳明、李建億二人偽造千元紙鈔各五張。當晚十一時許，李建億至台北縣中和市○○
路一八一號旁之「大華蚵仔煎」吃宵夜後，即持千元偽鈔一張付帳，並自不知情之店
主莊皓劦處找回九百元真鈔。同年月三日晚間十一時許，林佳明、李建億同至台北市
大同區○○○路十八號「中山捷運站」前，將二人行使偽鈔所換回之真鈔交予上訴人
。上訴人再將裝有七千五百元偽鈔之紅包袋交予林佳明、李建億二人時，即遭警方當
場查獲，並自李建億隨身之袋子內查獲內有六張舊版千元、一張新版千元、一張新版
五百元偽鈔之紅包袋；自上訴人身上查獲林、李二人共同交付之真鈔五千六百元；旋
又至「良夜賓館」三○一室搜獲偽造之新版千元偽鈔六張等情。因而維持第一審論處
上訴人共同連續行使偽造之通用紙幣罪刑之判決，而駁回上訴人在第二審之上訴。已
敘明右揭事實，業據上訴人在第一審及原審自白不諱，核與第一審同案被告林佳明、
李建億、韋自君、何明貴、郭宣良，及證人即「麥香早餐店」老闆鄭進樂、「生活急
便」店員陳莉鈴、「大華蚵仔煎」老闆莊皓劦等人供證情節相符，並有遠傳電信股份
有限公司函附之0000000000號行動電話（郭宣良使用）通聯紀錄、台灣大
哥大股份有限公司函附之0000000000號行動電話（上訴人使用）通聯紀錄
、和信電訊股份有限公司函附之0000000000號行動電話（韋自君使用）通
聯紀錄各一份在卷可稽，復有警方在上訴人身上查扣以偽鈔兌換所得之真鈔五千六百
元，及自李建億身上查獲之舊版千元偽鈔六張、新版千元偽鈔一張、新版五百元偽鈔
一張，暨自上訴人租住處查獲之新版千元偽鈔六張扣案可資佐證（另一張舊版千元偽
鈔係「麥香早餐店」老闆鄭進樂於偵查中提出扣案）。而該等查扣之紙幣經送請中央
印製廠鑑定結果，認均屬偽鈔，亦有中央銀行發行局函一份在卷可稽。又刑法第一百
九十六條第一項之意圖供行使之用而收集偽造通用紙幣罪，該條所謂之收集行為，本
含有反覆為同一行為之意義，故上訴人先後多次收集偽造通用紙幣，應無連續犯規定
之適用。再上訴人收集偽造通用紙幣後持以行使，其收集行為應為行使行為所吸收，
不另論罪。又上訴人行使偽造通用紙幣行為，本含有詐欺之性質，自不再論以詐欺取
財罪；為其所憑之證據及認定之理由。並以上訴人雖辯稱伊已坦承犯行，並供出偽鈔
來源，原審量處有期徒刑五年，顯較其他共犯為重云云。惟查同案被告何明貴、韋自
君、林佳明、郭宣良、李建億經第一審依序分別量處有期徒刑六年、有期徒刑五年、
有期徒刑二年，緩刑五年、有期徒刑二年，緩刑五年、有期徒刑一年七月，緩刑三年
。其中林佳明、郭宣良、李建億等三人所處之刑雖較上訴人為輕，然林佳明係受上訴
人之指示行使偽鈔；郭宣良僅以幫助之犯意收集偽鈔；而李建億則僅有行使二次偽鈔
之犯行，該三人犯罪情節均較上訴人為輕，故第一審對於上訴人量刑較上述三人為重
，自無不妥。就上訴人指摘量刑過重一節，如何不足以採取，亦於理由內詳加指駁及
說明。核其所為之論斷，俱與卷內資料相符，從形式上觀察，原判決並無採證違反證
據法則或量刑違法失當等違背法令之情形。上訴意旨略以：伊僅收集偽鈔，並未持以
行使，原判決論以連續行使偽鈔罪，自有不當。又原判決認定警方僅查扣舊版千元六
張，但第一審判決主文卻諭知將扣案偽造之舊版一千元紙幣七張沒收，顯有違誤，原
判決未予糾正，率予維持，亦有未合。再依原判決之認定，上訴人與林佳明、李建億
共謀行使偽鈔僅換得真鈔共一千八百元，則林、李二人何能交付上訴人以偽鈔兌換之
真鈔五千六百元？此外，原審量處伊有期徒刑五年，顯較共犯林佳明、郭宣良、李建
億等人為重，亦非妥當云云。惟查原判決就其如何認定上訴人有連續行使偽鈔之犯行
，已詳敘其所憑之證據及理由；且上訴人對於其前揭連續行使偽鈔之犯行，已於第一
、二審中自白不諱，其嗣後於法律審之本院否認行使偽鈔，而為單純事實上之爭執，
自非適法之第三審上訴理由。又警方雖自李建億隨身之袋子內查獲舊版千元偽鈔六張
，但原判決理由已於括弧內註明：「（麥香早餐店老闆）鄭進樂於偵查中亦提出一張
舊版千元偽鈔扣案」等旨（見原判決第三面最後一行至第四面第一行），而偵查影印
卷內所附扣押物品清單中亦記載查扣「舊版千元偽鈔壹張」（見偵查影印卷第四三四
頁）。可見警方查扣之舊版千元偽鈔六張，加上鄭進樂於偵查中提出之舊版千元偽鈔
一張，合計共查扣舊版千元偽鈔七張；則第一審判決主文諭知將扣案偽造之舊版一千
元紙幣七張沒收，即無何違誤。上訴意旨執此指摘原判決不當，要屬誤會。再依原判
決事實欄第四段、第五段之記載，林佳明與李建億二人行使偽鈔所換得之真鈔合計在
六千元以上，則原判決認定警方在上訴人身上查獲之真鈔五千六百元，係林、李二人
共同以偽鈔所兌得（此經上訴人在警訊中供認無訛），核與事理無違。上訴意旨謂林
、李二人共謀行使偽鈔僅換得真鈔一千八百元云云，而據以指摘原判決不當，要與卷
內資料不符，亦非適法之上訴理由。此外，刑罰之量定為事實審法院之職權，倘其所
處之刑並未逾越法定刑度之範圍，亦無顯然失出失入之情形者，自不得任意指為違法
。第一審判決論以上訴人連續行使偽造之通用紙幣罪，而量處有期徒刑五年，並未逾
越該罪之法定刑度範圍，且原判決係以上訴人犯罪情節顯然較第一審同案共犯林佳明
、郭宣良、李建億等人為重，因而認第一審量處上訴人較上述三人為重之刑為妥適，
而予以維持，已於理由內論敘說明綦詳。上訴意旨置原判決明確之論斷說明於不顧，
猶執陳詞，任意指摘原判決量刑過重，亦非適法之第三審上訴理由。綜上，本件上訴
意旨並非依據卷內訴訟資料具體指摘原判決有何違背法令之情形，徒憑己意，就原審
採證認事及量刑職權之適法行使，以及原判決已明確論斷詳細說明之事項，漫指為違
法，顯與法律規定得為第三審上訴理由之違法情形不相適合，揆諸前揭說明，其上訴
為違背法律上之程式，應予駁回。
據上論結，應依刑事訴訟法第三百九十五條前段，判決如主文。
中      華      民      國    九十二    年     十二     月     十一     日
                              最高法院刑事第六庭
                                  審判長法官  池  啟  明
                                        法官  石  木  欽
                                        法官  郭  毓  洲
                                        法官  吳  三  龍
                                        法官  吳  信  銘
      右正本證明與原本無異
                                              書  記  官
中      華      民      國    九十二    年     十二     月     十六     日
                                                                        Ｂ


司法院資訊處製作；財團法人民間司法改革基金會備份。
